【裁判字號】    90,台非,372
【裁判日期】    901115
【裁判案由】    違反毒品危害防制條例
【裁判全文】
最高法院刑事判決                                  九十年度台非字第三七二號
    上訴人  最高法院檢察署檢察總長
    被  告  甲○○
右上訴人因被告違反毒品危害防制條例案件，對於台灣雲林地方法院中華民國九十年
九月十六日第一審確定裁定（九十年度毒聲字第一○四五號），認為違法，提起非常
上訴，本院判決如左：
    主  文
原裁定撤銷。
聲請駁回。
    理  由
非常上訴理由稱：「按判決不適用法則或適用法則不當者，為違背法令，刑事訴訟法
第三百七十八條定有明文。又依毒品危害防制條例第二十條第二項規定為不起訴之處
分，五年內再犯第十條之罪，經觀察、勒戒後，認有繼續施用毒品之傾向或三犯以上
者，應由檢察官聲請法院裁定先令入戒治處所施以強制戒治。強制戒治執行已滿三月
，戒治處所認無繼續戒治之必要者，得檢具事證，報由檢察官聲請法院裁定停止戒治
。停止戒治期間，應付保護管束。其違反保護管束應遵守事項情節重大者，得由檢察
官聲請法院撤銷停止戒治，亦為同條例第二十條第三項、第二十二條第一項、第二項
所明定。從而，於法院裁定撤銷停止戒治後，因原強制戒治程序尚未終結，自應繼續
執行未完成之強制戒治程序，而非重新聲請令入戒治處所施以強制戒治，此觀同條例
第二十條第四項規定之精神自明。再施以強制戒治之裁定乃關於保安處分之裁定，如
違背法令，得提起非常上訴，亦有貴院民國四十五年度第五次民、刑庭總會決議可資
參考。本件被告甲○○前因二次施用第二級毒品，經觀察、勒戒，均認無繼續施用毒
品之傾向，分別由台灣彰化、雲林地方法院檢察署於八十七年十二月四日及八十八年
七月九日，各以八十七年度偵字第一○一八一、一○八三八號及八十八年度偵字第三
五四一號為不起訴處分確定。嗣因施用第一級毒品及第二級毒品，經台灣雲林地方法
院檢察署檢察官偵結起訴並聲請強制戒治。強制戒治部分，因戒治成效評定合格，經
法院裁定停止戒治，所餘戒治期間，付保護管束，其保護管束期間至九十年九月十九
日屆滿，有上開不起訴處分書二件、台灣雲林地方法院九十年度毒聲字第二二四號刑
事裁定及台灣雲林地方法院檢察署檢察官執行保護管束指揮書影本可稽。詎被告竟於
九十年九月二日保護管束期間內，在其住處復施用第二級毒品，為警在同年月十六日
查獲，則該犯行應係違反保護管束應遵守事項情節重大者，依首揭規定及說明，得由
檢察官聲請法院裁定撤銷停止戒治，繼續執行未完成之強制戒治。乃檢察官誤以原強
制戒治期間已屆滿，重新聲請裁定令入戒治處所施以戒治，原判決亦失察，准如所請
，裁定被告令入戒治處所施以強制戒治一年，該裁定顯屬違法。案經確定，且對被告
不利，爰依刑事訴訟法第四百四十一條、第四百四十三條提起非常上訴，以資救濟及
糾正」等語。
本院按判決不適用法則或適用法則不當者，為違背法令，刑事訴訟法第三百七十八條
定有明文。又依毒品危害防制條例第二十條第二項規定為不起訴之處分，五年內再犯
第十條之罪，經觀察、勒戒後，認有繼續施用毒品之傾向或三犯以上者，應由檢察官
聲請法院裁定先令入戒治處所施以強制戒治。強制戒治執行已滿三月，戒治處所認無
繼續戒治之必要者，得檢具事證，報由檢察官聲請法院裁定停止戒治。停止戒治期間
，應付保護管束。其違反保護管束應遵守事項情節重大者，得由檢察官聲請法院撤銷
停止戒治，仍施予強制戒治。此觀同條例第二十條第三項、第四項及第二十二條第一
項、第二項規定甚明。查本件被告甲○○前因二次施用第二級毒品，經觀察、勒戒，
均認無繼續施用毒品之傾向，分別由台灣彰化、雲林地方法院檢察署於八十七年十二
月四日及八十八年七月九日，各以八十七年度偵字第一○一八一、一○八三八號及八
十八年度偵字第三五四一號為不起訴處分確定。嗣因施用第一級毒品及第二級毒品，
經台灣雲林地方法院檢察署檢察官偵結起訴並聲請強制戒治。強制戒治部分，因戒治
成效評定合格，經法院裁定停止戒治，所餘戒治期間，付保護管束，其保護管束期間
至九十年九月十九日屆滿，有上開不起訴處分書二件、台灣雲林地方法院九十年度毒
聲字第二二四號刑事裁定及台灣雲林地方法院檢察署檢察官執行保護管束指揮書影本
可稽。詎被告竟於九十年九月二日保護管束期間內，在其住處復施用第二級毒品，為
警在同年月十六日查獲，則該犯行應屬違反保護管束應遵守事項情節重大者，依首揭
規定，得由檢察官聲請法院裁定撤銷停止戒治，繼續執行未完成之強制戒治。乃檢察
官誤以原強制戒治期間已屆滿，重新聲請裁定令入戒治處所施以戒治，原審未察，准
如所請，裁定被告令入戒治處所施以強制戒治一年，即有適用法則不當之違誤，其裁
定當然違背法令，案經確定，非常上訴意旨，執以指摘，洵有理由，因原裁定不利於
被告，爰將原裁定撤銷，另行判決如主文，以資救濟。
據上論結，應依刑事訴訟法第四百四十七條第一項第一款但書，判決如主文。
中      華      民      國     九十     年     十一     月     十五     日
                              最高法院刑事第二庭
                                  審判長法官  莊  來  成
                                        法官  謝  俊  雄
                                        法官  白  文  漳
                                        法官  蘇  振  堂
                                        法官  陳  世  雄
      右正本證明與原本無異
                                              書  記  官
中      華      民      國     九十     年     十一     月    二十七    日


司法院資訊處製作；財團法人民間司法改革基金會備份。
